臺灣桃園地方法院民事判決
111年度續字第3號
 原      告  劉芳君  
 被      告  蔡東村  
上列當事人間因本院111年度簡上字第68號債務人異議之訴事件
，原告就中華民國111年4月11日成立之調解（本院111年度簡上
移調字第8號），提起宣告調解無效之訴，本院不經言詞辯論，
判決如下：
    主      文
原告之訴駁回。
訴訟費用由原告負擔。
    事實及理由
一、原告主張：兩造於民國111年4月11日就本院111年度簡上字
    第68號債務人異議之訴事件成立調解（下稱系爭調解），惟
    調解內容第4項為雙方不得就文華漾社區（下稱系爭社區）
    事務，針對彼此對外公開提出或發佈意見（下稱系爭調解內
    容），此項具有法律上無效之事由，因請求人日後有極高機
    率當選系爭社區之管理委員，甚至當選主任委員，若請求人
    擔任管理委員而囿於系爭調解內容無法暢所欲言，致系爭社
    區公共利益遭受侵害，則有虧職守，況雙方仍有訴訟進行中
    ，不排除日後以系爭社區主任委員身分承受訴訟而在法庭上
    與相對人針鋒相對，是系爭調解內容自無履行之可能，且違
    反公寓大廈管理條例第37條、第38條第2項、第39條、民法
    第17條、第148條而無效，爰請求宣告系爭調解無效，並請
    求繼續審判云云。
二、按調解經當事人合意而成立；調解成立者，與訴訟上和解有
    同一之效力。調解有無效或得撤銷之原因者，當事人得向原
    法院提起宣告調解無效或撤銷調解之訴，民事訴訟法第416
    條第1、2項定有明文。又按當事人以調解有無效或得撤銷之
    原因，請求繼續審判者，應於30日之不變期間內提起；前項
    期間，自調解成立時起算；其調解無效或得撤銷之原因發生
    或知悉在後者，均自知悉時起算，但自調解成立後已逾5年
    者，不得請求，民事訴訟法第416條第4項準用第500條第1項
    、第2項亦有明文。經查，系爭調解於111年4月11日成立，
    有調解筆錄附卷可稽（本院111年度簡上字第68號卷【下稱
    簡上卷】第63-64頁），請求人於111年4月13日具狀請求宣
    告調解無效，尚未逾30日之不變期間，程序上合法，先予敘
    明。
三、次按所謂無效或得撤銷之事由，包括私法上及訴訟上之無效
    或得撤銷而言。前者如和解有內容違反法律強制禁止規定或
    背於公序良俗，或和解有詐欺、脅迫、錯誤等情形；後者如
    和解之當事人，無當事人能力或無訴訟能力、當事人不適格
    、訴訟代理人無特別代理權等情形。且該無效或得撤銷原因
    之有無，悉依和解成立時之狀態決之，不包括和解成立前存
    在或和解成立後發生之事由在內，從而倘無民事訴訟法第38
    0條第2項之情形，自無繼續審判之可言（最高法院52年台上
    字第500號判決意旨參照）。再按當事人對於調解主張有無
    效或得撤銷之原因，請求繼續審判，顯無理由者，得不經言
    詞辯論，以判決駁回之，此觀民事訴訟法第416條第4項準用
    同法第502條第2項之規定自明。
四、經查，系爭調解內容為：四、雙方同意於111年4月11日起就
    本筆錄第三項（即雙方同意就111年4月11日以前兩造關於文
    華漾社區之事務所生之一切爭執，不再對彼此提出新的民事
    事件或刑事告訴）所示之爭執，不再針對彼此對外公開提出
    或發佈意見，有系爭調解筆錄可稽（簡上卷第63-64頁），
    並無違反法律強制禁止規定或背於公序良俗之情事，亦與公
    寓大廈管理條例第37至39條、民法第17條、第148條規定無
    涉，是請求人主張系爭調解內容違反法律規定應為無效云云
    ，應無可取。
五、綜上所述，請求人主張系爭調解有無效事由，為無可採，其
    依民事訴訟法第416條第2項規定，訴請宣告系爭調解無效繼
    續審判，為無理由，不應准許，爰不經言詞辯論，予以判決
    駁回之。
六、訴訟費用負擔之依據：民事訴訟法第78條。
中　　華　　民　　國　　111 　年　　10　　月　　14　　日
                  民事第四庭    法　官　陳容蓉
以上正本係照原本作成。　　　　　　　　　
如對本判決上訴，須於判決送達後二十日內向本院提出上訴狀。
如委任律師提起上訴者，應一併繳納上訴審裁判費。　　　　
中　　華　　民　　國　　111 　年　　10　　月　　17　　日
                                 書記官  陳𥴡濤